【裁判字號】    97,交聲,3020
【裁判日期】    971121
【裁判案由】    違反道路交通管理處罰條例聲明異議
【裁判全文】
臺灣臺北地方法院交通事件裁定        97年度交聲字第3020號
原處分機關  交通部公路總局臺北區監理所蘆洲監理站
聲明異議人
即受處分人  甲○○
上列受處分人因違反道路交通管理處罰條例案件，對於交通部公
路總局臺北區監理所蘆洲監理站九十七年十月六日所為之處分（
原處分：北監蘆第裁四六－ＡＮ0000000號），聲明異議
，本院裁定如下：
    主  文
原處分撤銷。
甲○○機器腳踏車駕駛人，駕駛機器腳踏車不在規定車道行駛，
處罰鍰新臺幣壹仟捌佰元，並記違規點數壹點。
    理  由
一、按汽車（包括機器腳踏車）駕駛人不在規定車道行駛者，處
    新臺幣（下同）六百元以上一千八百元以下罰鍰，並予記違
    規點數一點，道路交通管理處罰條例第四十五條第十三款、
    第六十三條第一項第一款、第三條第八款分別有明文規定。
二、原處分意旨略以：本件聲明異議人即受處分人（下簡稱受處
    分人）甲○○騎乘其所有車牌號碼ＱＢ九─八七三號輕型機
    車，於民國九十七年三月十七日十五時十分，因行駛於臺北
    市○○○路○段之公車專用道，為臺北市政府警察局新生南
    路派出所值勤員警以科學儀器拍照取證，並製作北市警交大
    字第ＡＮ0000000號違規單逕行舉發。受處分人未於
    應到案日期即九十七年五月七日前，依規定繳納罰鍰或到案
    聽候裁決，原處分機關交通部公路總局臺北區監理所蘆洲監
    理站乃依違反道路交通管理處罰條例第四十五條第十三款及
    違反道路交通管理事件統一裁罰基準表之規定，裁處受處分
    人罰鍰一千八百元（漏依同條例第六十三條第一項第一款記
    違規點數一點）。
三、聲明異議意旨略以：伊並未住居於該車之車籍地址即臺北縣
    三芝鄉○○街○段三十七之二號七樓，而係住居於臺北市○
    ○○路○段三四一巷一號六樓之二，故伊係於97年10月11日
    收到交通部公路總局臺北區監理所蘆洲監理站北監蘆第裁四
    六－ＡＮ0000000號裁決書才知道有本件舉發違規情
    事，並非惡意不繳交罰鍰或拖延，主管機關應寄到伊可收到
    的地址，此並非伊造成之延誤，卻使伊沒有機會接受較低額
    度罰鍰之處罰。為此聲明異議，請求撤銷原裁決處分云云。
四、經查：
  (一)受處分人並不否認其所有之車牌號碼ＱＢ九─八七三號輕型
    機車，有於前揭時地，行駛於臺北市○○○路○段之公車專
    用道之情事，復有臺北市政府警察局交通警察大隊九十七年
    十月二十二日北市警交大執字第０九七三四０二六七００號
    函所檢附之採證相片一張附卷足憑，是該車於前揭時地不在
    規定車道行駛之行為，洵堪認定。
  (二)按違反道路交通管理事件統一裁罰基準及處理細則第五條規
    定：「處理違反道路交通管理事件，有關文書送達之程序，
    依行政程序法之規定。」。次按，「送達，不能依前二條規
    定為之者，得將文書寄存送達地之地方自治或警察機關，並
    作送達通知書兩份，一份黏貼於應受送達人住居所、事務所
    、營業所或其就業處所門首，另一份交由鄰居轉交或置於該
    送達處所信箱或其他適當位置，以為送達。前項情形，由郵
    政機關為送達者，得將文書寄存於送達地之郵政機關。寄存
    機關自收受寄存文書之日起，應保存三個月。」，行政程序
    法第74條定有明文。查受處分人之戶籍地址及上開車牌號碼
    ＱＢ九─八七三號輕型機車之車籍地址均在臺北縣三芝鄉○
    ○街○段三十七之二號七樓乙節，有受處分人個人基本資料
    查詢及輕型機車車籍查詢資料各一份附卷可佐。次查，舉發
    機關依受處分人上開輕型機車之車籍地址（即戶籍地址）臺
    北縣三芝鄉○○街○段三十七之二號七樓，以掛號郵寄本件
    舉發通知單，惟因招領逾期遭郵局退回，乃依前揭行政程序
    法第七十四條等相關規定，於九十七年五月七日辦理寄存送
    達於車籍地址（即戶籍地址），惟應受送達人逾三個月仍未
    招領，目前仍存放於該管轄之三芝郵局中，此亦有臺北市政
    府警察局交通警察大隊九十七年十月二十二日北市警交大執
    字第０九七三四０二六七００號函所檢附之寄存送達郵件掛
    號執據、送達證書影本各一份等件在卷可證。是據上所陳，
    舉發機關所為之送達程序，核與首揭行政程序法第七十四條
    規定之寄存送達程序相符，是業已依法送達舉發通知單給受
    處分人，即已生法律上送達之效力，至於受處分人或因未居
    住在當時之戶籍地址、車籍地址等原因，而未實際收領送達
    之文書，均不影響本件舉發通知單已合法送達之效力，蓋上
    開行政程序法所定之寄存送達程式，本即不以受送達人確實
    閱覽送達文書內容為必要，僅需符合上開法定程式，即屬合
    法，是屬法律賦予效力之送達方式，更不得僅以原處分機關
    嗣將裁決書送達於受處分人之上開實際住居所，即認舉發機
    關上開依法寄存送達之程序有何違法之處，況舉發機關並不
    知受處分人之實際所在地等其他個人資料，尚難要求舉發機
    關需以受處分人之實際住居所為送達始為合法。
五、綜上所述，受處分人確有於上揭時、地之違規行為。且舉發
    通知單業於受處分人行為後三個月內合法送達受處分人，受
    處分人逾應到期限六十日以上，原處分機關因而依違反道路
    交通管理事件統一裁罰基準及處理細則第四十四條第一項規
    定逕行裁決，經核並無不合，受處分人之異議，為無理由。
    惟原處分機關依道路交通管理處罰條例第四十三條第一項第
    一款及違反道路交通管理事件統一裁罰基準表規定，裁處受
    處分人罰鍰一千八百元，固非無見。惟原處分機關未及審酌
    依同條例第六十三條第一項第一款併記違規點數一點，尚有
    未洽。從而，本件受處分人之異議，雖無理由，惟原處分既
    有不當，應由本院將原處分撤銷，自為裁罰如主文所示，以
    期適法。
六、據上論斷，應依道路交通案件處理辦法第二十條前段，裁定
    如主文。
中    華    民    國    97    年    11    月    21    日
                            交通法庭  法  官    鄭昱仁
以上正本證明與原本無異。
如不服本裁定，應於裁定送達後5日內向本院提出抗告狀。
                                      書記官    宋德華
中    華    民    國    97    年    11  月      21    日


司法院資訊處製作；財團法人民間司法改革基金會備份。
